臺灣士林地方法院刑事判決
111年度審訴字第27號
公  訴  人  臺灣士林地方檢察署檢察官
被      告  王盛弘




指定辯護人  本院公設辯護人姜惠如 
上列被告因違反槍砲彈藥刀械管制條例案件，經檢察官提起公訴
（110年度偵字第14604號、第16292號），本院判決如下：
    主  文
王盛弘犯非法寄藏非制式衝鋒槍罪，處有期徒刑伍年陸月，併科
罰金新臺幣貳拾萬元，罰金如易服勞役，以新臺幣壹仟元折算壹
日。扣案如附表編號1至4所示之槍枝、編號9所示未經試射之子
彈拾顆均沒收。
    事  實
一、王盛弘明知可發射子彈具有殺傷力之非制式衝鋒槍、非制式
    手槍、制式獵槍、子彈，均為槍砲彈藥刀械管制條例所列管
    之物，未經中央主管機關許可，不得無故寄藏、持有，竟基
    於非法寄藏可發射子彈具殺傷力之非制式衝鋒槍、非制式手
    槍、制式獵槍及子彈之犯意，於民國110年3月初起至同年7
    月中旬之期間內，在其位於新北市○○區○○路000巷00號4樓之
    住處內，受鄭兆穎(所涉違反槍砲彈藥刀械管制條例案件，
    由本院另案審理)委託，陸續收受鄭兆穎所交付之如附表編
    號1所示之非制式衝鋒槍、編號2所示之制式獵槍、編號3、4
    所示之非制式手槍、編號5至9所示具殺傷力之制式子彈與非
    制式子彈而代為保管，王盛弘自斯時起即未經許可而寄藏之
    。嗣因鄭兆穎為警查獲持有槍彈之犯行後，向警方供承有將
    上開槍枝、子彈交由王盛弘代為保管，警方乃於同年8月5日
    下午5時17分許，徵得王盛弘同意，在其上開住處進行搜索
    ，當場查扣如附表所示之前開槍枝、子彈等物，始查獲上情
    。
二、案經臺北市政府警察局刑事警察大隊報告臺灣士林地方檢察
    署檢察官偵查起訴。
    理  由
壹、證據能力方面
一、按被告以外之人於審判外之言詞或書面陳述，除法律有規定
    者外，不得作為證據；又被告以外之人於審判外之陳述，雖
    不符合同法第159條之1至第159條之4之規定，但經當事人於
    審判程序同意作為證據，法院審酌該言詞陳述或書面陳述作
    成時之情況，認為適當者，亦得為證據。當事人、代理人或
    辯護人於法院調查證據時，知有第159條第1項不得為證據之
    情形，而未於言詞辯論終結前聲明異議者，視為有前項之同
    意，刑事訴訟法第159條第1項及第159條之5分別定有明文。
    本件公訴人及被告王盛弘、辯護人於本院準備程序時就本判
    決所引用之各該被告以外之人於審判外之陳述同意作為證據
    （見本院111年度審訴字第27號卷【下稱本院卷】第46頁）
    ，復均未於言詞辯論終結前聲明異議，本院審酌該等證據作
    成時並無違法及證明力明顯過低之瑕疵等情況，認為適當，
    均具有證據能力。
二、至於本院所引其餘非屬供述證據部分，既不適用傳聞法則，
    亦均非公務員違背法定程序所取得，依刑事訴訟法第158 條
    之4 反面解釋，均具有證據能力。
貳、實體方面
一、上揭事實，業據被告王盛弘於偵查、本院準備程序及審理時
    坦承不諱（見臺灣士林地方檢察署110年度偵字第14604號卷
    【下稱偵卷】第11至16、62至63頁、本院卷第46、93頁），
    核與證人鄭兆穎於警詢、偵訊所為證述相符（見偵卷第27至
    28、116至117頁），且有臺北市政府警察局刑事警察大隊搜
    索扣押筆錄、扣押物品目錄表、搜索現場相片、扣押物品照
    相片等在卷可佐（見偵卷第34至38、40至46頁）；而扣案如
    附表編號1至4所示之槍枝，經警方送請內政部警政署刑事警
    察局以檢視法、性能檢驗法、試射法、電解腐蝕法、比對顯
    微鏡法進行鑑定，結果略以：「送鑑長槍1枝（槍枝管制編
    號0000000000，不含彈匣），認係非制式衝鋒槍，由仿衝鋒
    槍製造之槍枝，組裝已貫通之金屬槍管、金屬槍機而成，擊
    發功能正常，可供擊發適用子彈使用，認具殺傷力。送鑑
    長槍1枝（槍枝管制編號0000000000），研判係口徑12GAUGE
    制式獵槍（散彈槍），為土耳其COMMANDO廠，槍號遭磨滅，
    經以電解腐蝕法重現結果，因磨滅過深無法重現，擊發功能
    正常，可供擊發同口徑制式散彈使用，認具殺傷力。送鑑
    手槍1枝（槍枝管制編號0000000000），認係非制式手槍，
    由仿手槍外型製造之槍枝，組裝已貫通之金屬槍管而成，經
    操作檢視，槍枝欠缺復進簧、復進簧桿，惟仍可以單顆方式
    擊發適用子彈使用，認具殺傷力。送鑑手槍1枝（槍枝管制
    編號0000000000），認係非制式手槍，由仿手槍外型製造之
    槍枝，組裝已貫通之金屬槍管而成，擊發功能正常，可供擊
    發適用子彈使用，認具殺傷力。」有該局110年8月17日刑鑑
    字第1100084138號鑑定書1份在卷可稽（見偵卷第75至84頁
    ）；又扣案如附表編號5至9所示之子彈，先後經警方及本院
    送請內政部警政署刑事警察局鑑定，結果如附表編號5至9「
    鑑定結果」欄所示，則有該局110年8月17日刑鑑字第110008
    4138號鑑定書及111年2月23日刑鑑字第1110005209號函各1
    份在卷可參（見偵卷第75至84頁、本院卷第61至62頁），並
    有扣案如附表所示之槍枝、子彈足資佐證；綜上足見被告出
    於任意性之自白與事實相符，洵堪採信。本件被告犯行事證
    明確，堪以認定，應依法論科。
二、論罪科刑
  ㈠按槍砲彈藥刀械管制條例將「持有」與「寄藏」為分別之處
    罰規定，則單純之「持有」，固不包括「寄藏」，但「寄藏
    」之受人委託代為保管，其保管之本身所為之「持有」，既
    係「寄藏」之當然結果，法律上自宜僅就「寄藏」行為為包
    括之評價，不另就「持有」予以論罪（最高法院107年度台
    上字第3004號判決意旨參照）。本件被告既係受鄭兆穎之委
    託代為保管扣案之槍彈，依上開見解，自屬寄藏行為。是核
    被告寄藏如附表編號1所示非制式衝鋒槍、編號3、4所示非
    制式手槍之行為，分別係犯槍砲彈藥刀械管制條例第7條第4
     項之非法寄藏非制式衝鋒槍、非制式手槍罪；其寄藏如附
    表編號2所示制式獵槍之行為，則係犯同條例第8條第4項之
    非法寄藏制式獵槍罪；另其寄藏如附表編號5至9所示制式子
    彈、非制式子彈之行為，係犯同條例第12條第4項之非法寄
    藏子彈罪。被告非法持有前開槍枝、子彈之行為，係寄藏行
    為之當然結果，均不另論罪。公訴意旨認被告係犯非法「持
    有」槍枝（含衝鋒槍、手槍、獵槍、其他可發射子彈具有殺
    傷力之槍枝）、子彈等罪名，尚有未洽，應予更正，惟因各
    罪具體適用之法條條項並無不同，尚不生變更起訴法條之問
    題，亦予敘明。
  ㈡被告自110年3月初至同年7月中旬起，至110年8月5日為警查
    獲時止，持有如附表所示槍枝、子彈之行為，屬持有行為之
    繼續，為繼續犯，均應僅論以一罪。又按未經許可持有槍、
    彈，係侵害社會法益之罪，同時持有種類相同之槍、彈，縱
    令客體有數個（如數支同種類槍枝、數發同種類子彈），仍
    為單純一罪，不生想像競合問題（參最高法院97年度台上字
    第231號刑事判決意旨），是被告以一行為同時寄藏如附表
    編號3、4所示非制式手槍共2枝、編號5至9所示具有殺傷力
    之子彈共73顆，縱令同時地所持有之相同客體有數個，均因
    僅侵害一社會法益而屬單純一罪，自應僅以非法持有非制式
    手槍、子彈一罪論，均不發生想像競合犯之問題。再被告陸
    續受鄭兆穎委託，以一行為受寄代藏如附表編號1所示非制
    式衝鋒槍1枝、編號2所示制式獵槍1枝、編號3、4所示非制
    式手槍共2枝、編號5至9所示具有殺傷力之子彈共73顆，係
    同時地持有不同種類之違禁物客體，以一行為觸犯數構成要
    件不同之罪名，為想像競合犯，應依刑法第55條之規定，從
    一情節較重之非法持有非制式衝鋒槍罪處斷。
  ㈢辯護人固稱：被告於犯案後坦承犯行，且係受友人鄭兆穎以
    其並無前科等語而受託保管，並非基於好奇心、防身或尋仇
    原因而主動持有，且於警員前來時配合交付扣案物，參酌其
    犯罪動機，及其並未試射過，或持以犯案或對他人造成任何
    實質上之威脅，其行為固可議，然情有可憫，法重情輕，縱
    科以最輕法定刑度猶嫌過重，請依刑法第59條規定減輕其刑
    等語。惟按犯罪之情狀顯可憫恕，認科以最低度刑仍嫌過重
    者，得酌量減輕其刑，刑法第59條定有明文。考其立法意旨
    ，科刑時原即應依同法第57條規定審酌一切情狀，尤應注意
    該條各款所列事項，以為量刑標準。刑法第59條所謂「犯罪
    之情狀顯可憫恕」，自係指裁判者審酌第57條各款所列事項
    以及其他一切與犯罪有關之情狀之結果，認其犯罪足堪憫恕
    者而言（即犯罪另有其特殊之原因與環境等等），即必於審
    酌一切之犯罪情狀，在客觀上顯然足以引起一般同情，認為
    縱予宣告法定最低刑度猶嫌過重者，始有其適用。查，本案
    被告受託寄藏之槍枝、子彈，種類並非單一，且寄藏之槍枝
    多達4枝、子彈多達73顆，所為實已對他人生命、身體及社
    會治安造成潛在之危險，復揆之其犯罪情節、手段、動機與
    目的等，亦未見被告有何因個人或環境之特殊原因始至犯罪
    之事由，衡諸常情事理及國民法律感情，殊無何等足以引起
    一般同情之客觀情狀而應予憫恕之處，自與刑法第59條酌減
    其刑之要件不合，辯護人此部分所請，尚非可採；至辯護人
    所主張有關刑法第57條屬得於法定刑內審酌量刑之標準，不
    得據為依刑法第59條酌減其刑之理由，併此敘明。
  ㈣爰審酌被告明知槍枝、子彈均具殺傷力而屬高度危險之物品
    ，竟無視國家制定法律嚴加查緝取締之禁令，仍受鄭兆穎委
    託，代為保管藏放如附表所示種類與數量非少之槍枝與子彈
    ，對於他人之生命、身體、財產安全及社會治安均帶來相當
    程度之威脅及潛在危險，應予嚴加非難，惟念其犯後始終坦
    承犯行，態度尚佳，且寄藏時間非久，亦未持以非法使用，
    又其於本案前並無經法院判處罪刑之前案紀錄，有臺灣高等
    法院被告前案紀錄表在卷可按，暨考量其犯罪之動機、手段
    、情節、造成之危害程度，及其自述國中肄業之教育智識程
    度、入監所前無業、未婚、無子女之家庭生活與經濟狀況等
    一切情狀（見偵卷第7頁、本院卷第93頁），量處如主文所
    示之刑，並就罰金部分，諭知易服勞役之折算標準。
三、沒收部分
  ㈠扣案如附表編號1至4所示之槍枝4枝，均屬違禁物，應依刑法
    第38條第1項規定宣告沒收。
  ㈡按物之能否沒收，應以裁判時之狀態為準，若判決時子彈已
    擊發，僅剩彈殼、彈頭，已不屬於違禁物，毋庸宣告沒收（
    司法院廳刑一字第1387號函研究意見參照）。經查，扣案
    如附表編號9所示鑑定後剩餘之具殺傷力子彈10顆，屬槍砲
    彈藥刀械管制條例列管之子彈，已如上述，非經主管機關許
    可，均不得持有，核屬違禁物，均應依刑法第38條第1項之
    規定，宣告沒收。至扣案如附表編號5至9所示原具有殺傷力
    之子彈63顆，既均於鑑驗過程中擊發，所餘均已非原貌之彈
    頭、彈殼，而失其違禁物之性質，爰均不另為沒收之諭知，
    併此敘明。
四、不另為無罪之諭知部分：　　
　㈠公訴意旨固認本件被告所持有之具殺傷力之子彈共計為76顆
    ，然扣案之子彈經內政部警政署刑事警察局試射後，僅附表
    編號5至9所示73顆子彈具殺傷力，其餘3顆子彈均不具殺傷
    力等情，有內政部警政署刑事警察局111年2月23日刑鑑字第
    1110005209號函附卷可稽（見本院卷第61至62頁），是就被
    告持有不具殺傷力之子彈3顆部分，自不得以槍砲彈藥刀械
    管制條例第12條第4項之非法持有子彈罪相繩，本應為無罪
    之諭知，惟此部分倘成立犯罪，核與上揭論罪科刑之非法寄
    藏非制式衝鋒槍、非法寄藏非制式手槍、非法寄藏制式獵槍
    、非法寄藏子彈等罪間分屬想像競合之一罪及單純一罪關係
    ，爰不另為無罪判決之諭知，併此敘明。 
　㈡又公訴意旨另以：被告基於持有具有槍枝主要組成零件之犯
    意，於110年3月至7月間，自鄭兆穎收受金屬彈匣2個，並為
    鄭兆穎藏放在其上開住處；因認被告此部分所為，亦涉犯槍
    砲彈藥刀械管制條例第13條第4項之未經許可持有槍砲之主
    要組成零件罪嫌等語。惟扣案被告所寄藏之金屬彈匣2個，
    非屬主管機關內政部公告之槍砲主要組成零件乙節，有內政
    部警政署刑事警察局110年8月17日刑鑑字第1100084138號鑑
    定書、內政部111年3月4日內授警字第1110870917號函附卷
    可稽（見偵卷第75至76頁、本院卷第63至66頁），是被告寄
    藏扣案金屬彈匣之行為，自不得以槍砲彈藥刀械管制條例第
    13條第4項之未經許可持有槍枝主要組成零件罪相繩，本應
    就此為被告無罪之諭知，惟此部分倘成立犯罪，核與上揭論
    罪科刑之非法寄藏非制式衝鋒槍、非法寄藏非制式手槍、非
    法寄藏制式獵槍、非法寄藏子彈等罪間具有想像競合之裁判
    上一罪關係，亦不另為無罪判決之諭知，併此敘明。
據上論斷，應依刑事訴訟法第299條第1項前段，槍砲彈藥刀械管
制條例第7條第4項、第8條第4項、第12條第4項，刑法第11條前
段、第55條、第42條第3項前段、第38條第1項，判決如主文。
本案經檢察官陳姿雯提起公訴，由檢察官江玟萱、周禹境到庭執
行職務。 
中　　華　　民　　國　　111 　年　　6 　　月　　15　　日
                  刑事第九庭  審判長法　官  李育仁
                                    法  官  李冠宜
　　　　　　　　　　　　　　　　　　法  官  陳秀慧 
以上正本證明與原本無異。
如不服本判決應於收受送達後20日內向本院提出上訴書狀，並應
敘述具體理由。其未敘述上訴理由者，應於上訴期間屆滿後20 
日內向本院補提理由書 (均須按他造當事人之人數附繕本 )「切
勿逕送上級法院」。
因疫情遲誤不變期間，得向法院聲請回復原狀。
                                   書記官  陳建宏
中　　華　　民　　國　　111 　年　　6 　　月　　15　　日
附錄本判決論罪科刑法條
槍砲彈藥刀械管制條例第7條
未經許可，製造、販賣或運輸制式或非制式火砲、肩射武器、機
關槍、衝鋒槍、卡柄槍、自動步槍、普通步槍、馬槍、手槍或各
類砲彈、炸彈、爆裂物者，處無期徒刑或7年以上有期徒刑，併
科新臺幣3千萬元以下罰金。
未經許可，轉讓、出租或出借前項所列槍砲、彈藥者，處無期徒
刑或5年以上有期徒刑，併科新臺幣1千萬元以下罰金。
意圖供自己或他人犯罪之用，而犯前二項之罪者，處死刑或無期
徒刑；處徒刑者，併科新臺幣5千萬元以下罰金。
未經許可，持有、寄藏或意圖販賣而陳列第1項所列槍砲、彈藥
者，處5年以上有期徒刑，併科新臺幣1千萬元以下罰金。
意圖供自己或他人犯罪之用，以強盜、搶奪、竊盜或其他非法方
法，持有依法執行公務之人所持有之第1項所列槍砲、彈藥者，
得加重其刑至二分之一。
第1項至第3項之未遂犯罰之。

槍砲彈藥刀械管制條例第8條
未經許可，製造、販賣或運輸制式或非制式鋼筆槍、瓦斯槍、麻
醉槍、獵槍、空氣槍或第4條第1項第1款所定其他可發射金屬或
子彈具有殺傷力之各式槍砲者，處無期徒刑或5年以上有期徒刑
，併科新臺幣1千萬元以下罰金。
未經許可，轉讓、出租或出借前項所列槍砲者，處5年以上有期
徒刑，併科新臺幣1千萬元以下罰金。
意圖供自己或他人犯罪之用，而犯前二項之罪者，處無期徒刑或
7年以上有期徒刑，併科新臺幣1千萬元以下罰金。
未經許可，持有、寄藏或意圖販賣而陳列第1項所列槍砲者，處3
年以上10年以下有期徒刑，併科新臺幣7百萬元以下罰金。
第1項至第3項之未遂犯罰之。
犯第1項、第2項或第4項有關空氣槍之罪，其情節輕微者，得減
輕其刑。

槍砲彈藥刀械管制條例第12條
未經許可，製造、販賣或運輸子彈者，處1年以上7年以下有期徒
刑，併科新台幣500萬元以下罰金。
未經許可，轉讓、出租或出借子彈者，處6月以上5年以下有期徒
刑，併科新台幣300萬元以下罰金。
意圖供自己或他人犯罪之用，而犯前二項之罪者，處3年以上10
年以下有期徒刑，併科新台幣700萬元以下罰金。
未經許可，持有、寄藏或意圖販賣而陳列子彈者，處5年以下有
期徒刑，併科新台幣300萬元以下罰金。
第1項至第3項之未遂犯罰之。

附表
編號 扣押物品稱與數量 鑑定結果 鑑定資料 1 長槍1枝(槍枝管制編號0000000000，不含彈匣) 認係非制式衝鋒槍，由仿衝鋒槍製造之槍枝，組裝已貫通之金屬槍管、金屬槍機而成，擊發功能正常，可供擊發適用子彈使用，認具殺傷力。 內政部警政署刑事警察局110年8月17日刑鑑字第1100084138號鑑定書。 2 長槍1枝(槍枝管制編號0000000000) 研判係口徑12GAUGE制式獵槍（散彈槍），為土耳其COMMANDO廠，槍號遭磨滅，經以電解腐蝕法重現結果，因磨滅過深無法重現，擊發功能正常，可供擊發同口徑制式散彈使用，認具殺傷力。 內政部警政署刑事警察局110年8月17日刑鑑字第1100084138號鑑定書。 3 手槍1枝(槍枝管制編號0000000000) 認係非制式手槍，由仿手槍外型製造之槍枝，組裝已貫通之金屬槍管而成，經操作檢視，槍枝欠缺復進簧、復進簧桿，惟仍可以單顆方式擊發適用子彈使用，認具殺傷力。 內政部警政署刑事警察局110年8月17日刑鑑字第1100084138號鑑定書。 4 手槍1枝(槍枝管制編號0000000000) 認係非制式手槍，由仿手槍外型製造之槍枝，組裝已貫通之金屬槍管而成，擊發功能正常，可供擊發適用子彈使用，認具殺傷力。 內政部警政署刑事警察局110年8月17日刑鑑字第1100084138號鑑定書。 5 子彈49顆 研判均係口徑9x19mm制式子彈，經試射均可擊發，認均具殺傷力。  內政部警政署刑事警察局110年8月17日刑鑑字第1100084138號鑑定書、111年2月23日刑鑑字第1110005209號函。 6 子彈1顆 研判係口徑9x19mm制式子彈，經檢視，彈頭發現有推擠變形情形，經試射，可擊發，認具殺傷力。 內政部警政署刑事警察局110年8月17日刑鑑字第1100084138號鑑定書。 7 子彈5顆 認均係非制式子彈，由金屬彈殼組合直徑約8.8mm金屬彈頭而成，經試射，均可擊發，認具殺傷力。  內政部警政署刑事警察局110年8月17日刑鑑字第1100084138號鑑定書、111年2月23日刑鑑字第1110005209號函。 8 子彈3顆 認均係非制式子彈，由金屬彈殼組合直徑約8.9mm金屬彈頭而成，經試射，均可擊發，認具殺傷力。  內政部警政署刑事警察局110年8月17日刑鑑字第1100084138號鑑定書、111年2月23日刑鑑字第1110005209號函。 9 子彈15顆 研判均係口徑12 GAUGE制式散彈，採樣5顆試射，均可擊發，認均具殺傷力（又因此些散彈均為兵工廠製造之散彈，經一定程度之品管控制，又其外觀無明顯改造痕跡，結構完整，故研判此批散彈均具殺傷力）。 內政部警政署刑事警察局110年8月17日刑鑑字第1100084138號鑑定書、111年2月23日刑鑑字第1110005209號函。